# 请教陈版主，合作研发与生产销售合并签订的合同如何账务处理？

提问人：cqdee 时间：2021-06-30 23:33:09
合同内容：我方与A公司签订合作研发协议，双方各自承担一部分研发任务，研发任务失败各自承担各自的损失。A公司承担我方研发成本的50%，款项根据研发进度支付，研发成果归A公司所有。A公司授予我方免费的永久的研发成果的使用权，我方利用研发成果进行生产，前 5 年只能销售给A公司； 5 年后可销售给第三方同时给与A公司最优惠的供应价格（如果研发成功，则我方会成为国内市场上唯一的供货商）。账务处理：
因为双方各自攻克各自领域的技术问题，实质上该项业务为合作研发，知识产权本应归双方共同共有，但是A公司内部管理要求其必须完全拥有知识产权，因此我方让步，同意A公司完整拥有知识产权，A公司支付我方50%的研发成本且免费授予我方运用知识产权进行生产销售，因此我方账务处理如下：
1 、收到款项作为我方提供研发服务来确认收入；
2 、该项研发活动定义为合作研发活动，发生的成本费用按研发费用进行核算，符合确认资产条件时确认无形资产。
请问陈版主这样账务处理是否有不妥？望指正，谢谢！

回答人：chenyiwei
这种情况下要首先明确A公司是否为本企业的“客户”。根据新收入准则第三条，“本准则所称客户，是指与企业订立合同以向该企业购买其日常活动产出的商品或服务（以下简称”商品”）并支付对价的一方”。即，客户应当拥有本企业产出（商品）的控制权。
就本案例而言，建议关注以下问题：
1 、“我方利用研发成果进行生产，前 5 年只能销售给A公司”：该研发成果的预计市场寿命为多少年？是否前 5 年可产生的经济利益已经占到其预计经济利益总额的绝大部分？A公司是否承诺保底采购量、保底单价，以确保本公司可以回收投入的研发成本？
2 、本公司预计可向第三方销售的产品所占比重和份额是否重大？向第三方销售的利润是否可能构成本企业利用该研发成果所获得的经济利益的主要来源？满 5 年后是否仍需优先满足A公司的订单？“最优惠的供应价格”的利润空间有多大，具体如何确定？